【裁判字號】    96,重訴,18
【裁判日期】    970114
【裁判案由】    違反毒品危害防制條例
【裁判全文】
臺灣臺南地方法院刑事裁定              96年度重訴字第18號
公  訴  人  臺灣臺南地方法院檢察署檢察官
聲請人  即  涂欣成律師
選任辯護人  洪梅芬律師
被      告  乙○○
上列被告因違反毒品危害防制條例案件，聲請具保停止羈押，本
院裁定如下：
    主  文
聲請駁回。
    理  由
一、聲請意旨係以：
（一）本案被告乙○○無羈押原因：本案所查獲海洛因磚並非在
      被告乙○○住處所扣得，監聽譯文中亦無所謂「女的、軟
      的」等毒品術語，證人甲○○於法院審理時坦承陷害被告
      乙○○，且與被告乙○○間有投資砂石之糾紛，自無從僅
      憑證人甲○○片面指述而認為被告涉嫌重大。縱認被告乙
      ○○涉嫌重大，及所犯為刑事訴訟法第101條第1項第3款
      所謂重罪，但本案被告有固定住所，並無逃亡的事實，相
      關證人多已傳喚，證物已扣押，應無勾串證人、湮滅證據
      之虞，即並無非予羈押難以進行追訴、審判或執行之情形
      。
（二）本案亦無羈押被告乙○○之必要：羈押之目的是在確保刑
      事程序之追訴、審判與執行，如無礙於刑事之追訴及審判
      即無羈押之必要，且羈押係拘束人身自由之強制處分，侵
      害憲法第8條所保障之基本人權甚鉅，被告乙○○羈押期
      間已近1年，無從照顧家中生計，如羈押處分對促進本案
      訴訟程序進行之利益已非顯著或無羈押之必要而仍繼續羈
      押被告乙○○，則有違憲法第8條保障人身自由之意旨，
      有害被告乙○○人權。另參照高等法院94年度抗字第414
      號裁定意旨，縱然被告犯罪嫌疑重大，且具有羈押原因時
      ，倘無羈押之必要，仍得停止羈押或改命具保、責負或限
      制住居。
（三）綜上，本案被告乙○○並無羈押之原因及羈押之必要，爰
      依法聲請撤銷羈押或准予新臺幣30萬元具保停止羈押。
二、查被告乙○○因違反毒品危害防制條例案件，經本院訊問後
    以其所犯販賣第一級毒品之犯罪嫌疑重大，所犯為最輕本刑
    為5年以上有期徒刑之罪，有羈押之必要性，而依刑事訴訟
    法第101條第1項第3款規定，於民國96年6月4日裁定執行羈
    押，及於96年9月4日、同年11月4日及97年1月4日延長羈押
    等情，有本院上開期日訊問筆錄、押票、裁定等資料均在卷
    可參。
三、按被告及其得為輔佐之人或辯護人得隨時具保聲請停止羈押
    ，刑事訴訟法第110條定有明文，而法院究應否准許被告所
    為撤銷羈押及具保停止羈押之聲請，首應審酌被告之聲請是
    否符合刑事訴訟法第114條不得駁回其聲請之情形，即被告
    所犯最重本刑為3年以下有期徒刑、拘役、或專科罰金之罪
    者；懷胎5月以上或生產後2月未滿者；現罹疾病，非保外治
    療顯難痊癒者，次則應檢視法院羈押被告之理由是否繼續存
    在，故法院應就依刑事訴訟法第101條第1項第2款、第3款規
    定對被告執行羈押之原因是否存在為之論斷；抑有進者，為
    了不礙程序保障之目標，在被告為具保停止羈押之聲請時，
    參酌刑事訴訟法第101條之2「被告經法官訊問後，雖有第10
    1條第1項或第101條之1第1項各款所定情形之一而無羈押之
    必要者，得逕命具保、責付或限制住居」規定之精神，法院
    應就有無羈押被告之必要性為斟酌。茲依上開說明，逐一檢
    視如后：
（一）本件被告有無符合刑事訴訟法第114條不得駁回其聲請之
      情形：
      查被告所犯為毒品危害防制條例第4條第1項販賣第一級毒
      品罪，非屬法定最重本刑為3年以下有期徒刑之罪。又被
      告並無懷胎及亦無罹疾病，非保外就醫顯難痊癒之情事。
      是被告尚無刑事訴訟法第114條不得駁回具保申請之事由
      。
（二）本院對被告執行羈押之原因有無繼續存在：
      按羈押之目的在於保全刑事偵查、審判及執行之進行，確
      保刑事偵查及審判機關得以依法從事犯罪事實之調查與認
      定，是法院認定被告具有重大之犯罪嫌疑，並該當於法定
      羈押原因，且有羈押之必要性者，即得依法予以羈押。又
      羈押決定乃法院審理案件之初步階段，尚未涉及本案犯罪
      事實之認定，因而在決定羈押與否，法院心證形成之程度
      ，要非必以確認被告果有成立犯罪始得為之。換言之，刑
      事訴訟法第101條第1項所定「犯罪嫌疑重大」之要件，乃
      指客觀上存在具體事由，足堪使人相信被告可能涉有其被
      指控之犯罪即屬之，與「確信被告有罪」之意涵尚屬迥異
      。查本件被告涉嫌販賣第一級毒品海洛因乙情，雖經被告
      否認，惟其涉案情節業據證人甲○○、丙○○分別於警詢
      、偵查時證述在卷，並有通訊監察譯文、法務部調查局鑑
      定書，即在被告乙○○住處扣得被告所使用之行動電話、
      帳單、記載帳號紙條及匯款回條等物，則被告乙○○犯行
      尚有待審判程序調查相關證據後進行查明。是聲請意旨所
      稱證人甲○○證詞在警詢中所陳為無證據能力，在偵查中
      經具結所陳，因無經交互詰問，故無證據能力，監聽譯文
      中並未監聽到所謂「女的、軟的」等毒品術語，難認被告
      王品宏涉嫌重大云云，惟被告王品宏所涉犯前開販賣第一
      級毒品海洛因之犯行本需進行調查相關證據之審理程序，
      故上開證據均有待審判程序踐行相關調查程序後始得認定
      、查明，是聲請人僅以爭執證人證詞無證據能力及監聽譯
      文中未聽得毒品術語等顯無足採。
（三）有無繼續羈押被告之必要：
      按法院對被告執行之羈押，其本質上係屬為保全被告使訴
      訟程序得以順利進行或為保全證據或為保全對被告刑罰之
      執行之目的，而對被告所實施之剝奪人身自由之強制處分
      ，故對被告有無羈押之必要，當由法院以上述羈押之目的
      依職權為之目的性裁量。查本院審酌被告前開犯行，係販
      賣第一級毒品罪嫌，不僅嚴重殘害他人身心健康，且對社
      會治安危害甚鉅，足認本件被告顯有羈押之必要，非予羈
      押，顯難進行審判或執行，而具保、責付或限制住居等強
      制處分，均難以替代羈押處分，是被告仍有繼續羈押之必
      要性。是聲請意旨謂被告並無羈押必要云云，亦非可採。
四、綜上所述，被告上述羈押原因及其必要性仍屬存在，非予繼
    續羈押，顯難進行日後之審理及執行。此外，復查無刑事訴
    訟法第107條至109條羈押原因消滅之情形，足認被告前開羈
    押原因尚未消滅。從而，本件聲請自屬無據，應予駁回。
五、據上論斷，應依刑事訴訟法第121條第1項，裁定如主文。
中    華    民    國    97    年    1     月    14    日
                  刑事第十二庭審判長法  官  侯明正
                                    法  官  魏玉英
                                    法  官  程克琳
以上正本證明與原本無異
如不服本裁定應於送達後5日內向本院提出抗告狀
                                    書記官  曾美滋
中    華    民    國    97    年    1     月    14    日


司法院資訊處製作；財團法人民間司法改革基金會備份。
